臺灣高雄地方法院民事判決
                                      111年度訴字第211號
原      告  吳巧薇  

被      告  黃建家  

            葉松輝  

上列當事人間返還不當得利事件，本院於民國111年3月24日言詞
辯論終結，判決如下：
    主  文
原告之訴駁回。
訴訟費用由原告負擔。
    事實及理由
一、原告主張：原告為南京綠鑽大樓（下稱系爭大樓）之區分所
    有權人，該大樓係由訴外人三發建設股份有限公司（下稱三
    發公司）起造，並於民國83年9月26日興建完成，後於84年
    間設置管理委員會。系爭大樓地下層即高雄市○○區○○段0000
    0○號停車空間所設之車位編號3、8、11、13、14、16、17、
    19、21、24、27、28、32、33、35、37、40、43、44、45、
    47、48、50號共23個法定機械車位（下稱系爭23個車位）為
    全體區分所有權人共有，並非起造人專有。詎被告黃建家竟
    以三發公司代理人身分將系爭23個車位其中編號40號車位以
    新臺幣（下同）60萬元出售給被告葉松輝。且葉松輝介紹其
    他住戶向黃建家買受系爭23個車位其餘22個車位。被告2人
    所為實係無權占有系爭23個車位，應返還系爭23個車位給原
    告及其他共有人全體共有，此外被告2人上揭無權占有、共
    同詐欺、侵奪系爭大樓區分所有權人之權利，致系爭大樓區
    分所有權人權益受損，並受有不當得利，且致原告受有財產
    及非財產上損害等語，爰依據所有權、不當得利、侵權行為
    之法律關係，聲明：㈠黃建家應給付原告60萬元。㈡葉松輝應
    給付原告119萬元。㈢黃建家、葉松輝應將系爭23個車位返還
    原告及其他共有人全體。
二、被告則以：原告前以上開事實對被告2人提出刑事告訴，經
    臺灣高雄地方檢察署以108年度偵字第13275號、109年度偵
    字第18362號為不起訴處分、臺灣高等檢察署高雄檢察分署1
    10年度上聲議字第1823號駁回再議確定。系爭23個車位原係
    約定由訴外人即系爭大樓區分所有權人李韃鎂專用，嗣由李
    韃鎂轉讓給其他住戶，黃建家並未占用系爭23個車位，葉松
    輝僅受讓其中編號40之車位，為有權占有，被告2人並無不
    當得利，原告亦無財產或非財產上之損害等語，資為抗辯，
    並聲明：原告之訴駁回。
三、兩造不爭執事項：
　㈠原告於95年3月16日登記為系爭大樓「新泰街2-1號」所有權
    人，共有「高雄市○○區○○段00000○號（3006.04平方公尺）
    」，權利範圍1萬分之55。原告於99年12月23日至102年12月
    26日、108年3月12日至111年2月7日將上開建物信託登記於
    他人名下。（本院卷二第49頁至第55頁）
　㈡葉松輝於84年11月3日登記為系爭大樓「新強路41號13樓」區
    分所有權人，共有「有高雄市○○區○○段00000○號（3006.04
    平方公尺）」，權利範圍10萬分之508。（本院卷二第43頁
    ）
　㈢葉松輝於107年11月17日向李靆鎂（代理人黃建家）購買系爭
    大樓車位編號40號之車位，並占用該車位迄今。（本院卷一
    第185頁至第194頁）
　㈣高雄市○○區○○段00000○號面積1745.35平方公尺，用途為「受
    電室，停車空間，防空避難室」，其中編號40號車位為法定
    停車位。（本院卷二第59頁至第61頁）
四、本件之爭點：
  ㈠原告以黃建家無出售系爭23個車位的權利為由，請求黃建家
    應給付原告60萬元，有無理由？
  ㈡原告以葉松輝仲介系爭23個車位的買賣為由，請求葉松輝給
    付原告119萬元，有無理由?
  ㈢原告以系爭23個車位為全體住戶所有為由，請求黃建家、葉
    松輝應將系爭23個車位返還原告及其他共有人全體，有無理
    由？ 
五、本院得心證之理由
  ㈠按當事人主張有利於己之事實者，就其事實有舉證之責任，
    民事訴訟法第277條前段有明文規定。民事訴訟如係由原告
    主張權利者，應先由原告負舉證之責，若原告不能舉證，以
    證實自己主張之事實為真實，則被告就其抗辯事實即令不能
    舉證，亦應駁回原告之請求（最高法院82年度台上字第1723
    號判決意旨參照）。
  ㈡前述兩造不爭執事項㈠至㈣之事實，為兩造所不爭執（見本院
    卷二第67頁至第68頁），足以認定。
  ㈢原告雖以黃建家無出售系爭23個車位的權利為由，請求黃建
    家給付原告60萬元云云。惟查，依被告所提出之不動產買賣
    契約書、南京綠鑽大樓車位移轉附表（見本院卷一第185頁
    至第193頁），系爭23個車位之出賣人為李靆鎂，並非李靆
    鎂之代理人黃建家，依民法第103條第1項「代理人於代理權
    限內，以本人名義所為之意思表示，直接對本人發生效力。
    」之規定，系爭23個車位買賣之法律效果歸於李靆鎂，而非
    黃建家，是原告以黃建家無出售系爭23個車位的權利為由，
    依所有權、侵權行為、不當得利之法律關係，請求黃建家給
    付不當得利或財產或非財產上損害60萬元，應無理由。
  ㈣原告雖以葉松輝仲介系爭23個車位的買賣為由，請求葉松輝
    給付原告119萬元云云。惟原告並無舉證葉松輝有何仲介買
    賣之行為，且依民法第565條「稱居間者，謂當事人約定，
    一方為他方報告訂約之機會或為訂約之媒介，他方給付報酬
    之契約。」之規定，葉松輝縱有居間系爭23個車位之買賣，
    買賣之效果亦歸屬於買賣當事人而非居間人，是原告以葉松
    輝仲介系爭23個車位的買賣為由，依所有權、侵權行為、不
    當得利之法律關係，請求葉松輝給付不當得利或財產或非財
    產上損害119萬元，應無理由。
  ㈤原告雖以系爭23車位為全體住戶所有為由，請求黃建家、葉
    松輝應將系爭23車位返還原告及其他共有人全體云云。惟查
    ，原告前以上揭事實對葉松輝等系爭23個車位使用人提出刑
    事告訴，經臺灣高雄地方檢察署以108年度偵字第13275號、
    109年度偵字第18362號、臺灣高等檢察署高雄檢察分署110
    年度上聲議字第1823號均以：三發公司於83年間將系爭23個
    車位委由系爭大樓管理委員會代為出租使用權，以租金抵作
    管理費，嗣於92年8月18日解散前將所有權轉讓予李靆鎂，
    嗣因系爭大樓管理委員會於107年11月10日公告107年第二次
    區分所有權人會議注意事項中表示「將屬公共財23位出租機
    械車位號碼納入規約內」，李靆鎂遂寄發存證信函與管理委
    員會表示系爭23個車位屬其所有，並表示自107年10月26日
    起終止由系爭大樓管理委員會代管之委任，嗣葉松輝等人於
    107年11月間陸續向李靆鎂購得系爭23個車位等語為由，為
    不起訴及駁回再議確定等情，有上揭不起訴處分書及處分書
    （見本院卷一第197頁至第214頁）可稽，而檢察官所認定之
    上揭事實，業與上開卷宗內所附之刑事被告陳述、建築改良
    物所有權買賣移轉契約書、持分明細表、高雄市稅捐稽徵處
    107年契稅繳款書(鳳山分處)、高雄市稅捐稽徵處隨課108年
    房屋稅繳款書、不動產買賣契約書、南京綠鑽大樓車位移轉
    附表、系爭大樓管理委員會107年12月3日公告、系爭大樓管
    理委員會107年11月10日公告、李靆鎂107年10月26日寄發之
    存證信函、李靆鎂委託律師寄發之107年11月9日(107)聖律
    函字第107110901號函、南京綠鑽地下市停車位使用權利證
    明書（見警卷）相符，應為事實。且依李靆鎂出賣系爭23個
    車位當時向鳳山地政事務所提出之「建築改良物所有權買賣
    移轉契約書及持分明細表」所載，當時買受系爭23個車位者
    每人就高雄市○○區○○段00000○號之持分均有增加10萬分之18
    ，可見系爭23個車位之權利已由李靆鎂出賣給該契約書所載
    之區分所有權人，本件不能僅憑原告片面陳述，即認系爭23
    車位仍為全體住戶所有。是原告以系爭23車位為全體住戶所
    有為由，依所有權、侵權行為、不當得利之法律關係，請求
    黃建家、葉松輝應將系爭23車位返還原告及其他共有人全體
    。
六、綜上所述，原告基於所有權、不當得利、侵權行為之法律關
    係請求㈠黃建家應給付原告60萬元、㈡葉松輝應給付原告119
    萬元、㈢黃建家、葉松輝應將系爭23個車位返還原告及其他
    共有人全體，為無理由，應予駁回。
七、本件事證業臻明確，兩造其餘攻擊或防禦方法及未經援用或
    調查之證據，核與判決結果不生影響，爰不逐一論述，併此
    敘明。
八、據上論結，本件原告之訴為無理由，依民事訴訟法第78條，
    判決如主文。
中　　華　　民　　國　 111　　年　　4 　　月　　 7　　日
                  民事第二庭  法　　　官  施盈志
以上正本係照原本作成。
如不服本判決，應於送達後20日內，向本院提出上訴狀並表明上
訴理由，如於本判決宣示後送達前提起上訴者，應於判決送達後
20日內補提上訴理由書（須附繕本）。
中　　華　　民　　國　 111　　年　　4 　　月　　 7　　日
                              書　記　官  陳玫燕